臺灣高雄地方法院刑事判決　　　　　　 96年度交訴字第202號
公　訴　人　臺灣高雄地方法院檢察署檢察官
被　　　告　甲○○
上列被告因公共危險等案件，經檢察官提起公訴（96年度偵字第
22873 號），本院判決如下：
    主  文
甲○○被訴肇事致人傷害逃逸部分無罪。
被訴過失傷害部分公訴不受理。
    理  由
一、公訴意旨略以：被告甲○○於民國96年7 月2 日20時5 分許
    駕駛車牌號碼ZF-7255 號自用小客車高雄市前鎮區○○○路
    內側車道由北向南方向行駛，駛至該路與時代大道交叉路口
    時，本應注意車前狀況並隨時保持安全距離，而依照當時天
    氣晴朗、夜間有照明、路面乾燥無缺陷、無障礙物等無不能
    注意之情事，適有告訴人乙○○駕駛車牌號碼E5-9813 號自
    小客車，同向行駛於中山三路外側快車道，被告竟疏未注意
    即貿然變換車道，自告訴人所駕駛車輛之左側超車而與其駕
    駛之自小客車左前車身擦撞，致告訴人受有右肘部關節碰撞
    傷血腫等傷害；被告於肇事後，本應即採取救護或其他必要
    措施，並向警察機關報告，不得逃逸，竟萌生肇事逃逸之犯
    意，未為必要之扶助、保護行為，旋駕駛上開自小客車逃離
    現場，經告訴人抄下車牌號碼後報警處理，始悉上情。因認
    被告涉犯刑法第284 條第1 項前段之過失傷害及同法第185
    條之4之肇事逃逸罪嫌等語。
二、被訴過失傷害犯行部分：
    按告訴乃論之罪，告訴人於第一審辯論終結前，得撤回其告
    訴；又告訴經撤回者，法院應諭知不受理之判決，刑事訴訟
    法第238 條第1 項，及第303 條第3 款定有明文。經查：本
    件被告因過失傷害案件，經檢察官提起公訴，認被告係犯刑
    法第284 條第1 項前段之過失傷害罪，依同法第287 條前段
    之規定須告訴乃論。茲因告訴人於本院審理中撤回其告訴，
    此有審判筆錄乙份在卷可稽（見本院卷第47頁），揆諸前揭
    法文規定，爰就被告被訴過失傷害犯行諭知不受理之判決。
三、被訴肇事致人傷害逃逸犯行部分：
(一)又按犯罪事實，應依證據認定之，無證據不得認定其犯罪事
    實；又不能證明被告犯罪者，應諭知無罪之判決，刑事訴訟
    法第154 條第2 項、第301 條第1 項分別定有明文。刑事訴
    訟法上所謂認定犯罪事實之證據，係指足以認定被告確有犯
    罪行為之積極證據而言，該項證據自須適合於被告犯罪事實
    之認定，始得採為斷罪資料。如未能發現相當證據，或證據
    不足以證明，自不能以推測或擬制之方法，以為裁判之基礎
    。又刑事訴訟上證明之資料，無論其為直接或間接證據，均
    須達於通常一般之人均不致有所懷疑，而得確信其為真實之
    程度，始得據為有罪之認定，若其關於被告是否犯罪之證明
    未能達此程度，而有合理性懷疑之存在，致使無從形成有罪
    之確信，根據「罪證有疑，利於被告」之證據法則，即不得
    遽為不利被告之認定，此分別有最高法院著有29年度上字第
    31 05 號、40年臺上字第86號、76年臺上字第4986號判例可
    資參照。又檢察官對於起訴之犯罪事實，應負提出證據及說
    服之實質舉證責任，倘其所提出之證據，不足為被告有罪之
    積極證明，或其指出證明之方法，無從說服法院以形成被告
    有罪之心證，基於無罪推定之原則，自應為被告無罪判決之
    諭知，最高法院92年臺上字第128 號判例足資參照。再者，
    我國刑法於88年4 月21日增訂第185 條之4 ，其立法理由係
    為維護交通安全，加強救護，減少被害人之死傷，促使駕駛
    人於肇事後，能對被害人即時救護，特增設本條關於肇事致
    人死傷而逃逸之處罰規定，用以處罰明知肇事致人死傷而未
    盡救護義務之責及企圖脫免責任之人，該罪係屬故意犯，且
    本件構成要件行為，並非「肇事致人死傷」行為本身，而係
    肇事致人死傷後之「故意逃逸」行為，又判斷駕駛人有無逃
    逸之故意，應就客觀事實判斷，如駕駛人對於危險之發生有
    所認識，明知已發生車禍，知悉車禍有人受傷害或死亡之可
    能，仍駕車離去，即可認定有肇事逃逸之犯意，亦即駕駛人
    對於駕駛動力交通工具肇事致人死傷之事實，駕駛人已有所
    認識，並進而決意擅自逃離現場之主觀心態，具有肇事逃逸
    故意之犯意，始符合本罪之構成要件。
(二)公訴人認被告有肇事逃逸之犯罪事實，無非以被告坦承其所
    駕駛之車輛與被害人邱沛琪所駕駛之車輛發生碰撞後，未能
    先將其車輛停靠路邊與被害人解決碰撞糾紛即行離去，並未
    對被害人施以救護，且據被害人證述綦詳，又被害人確因本
    件車禍受有右肘部關節碰撞傷血腫，有新安醫院診斷證明書
    1 份在卷可佐，為其主要論據。訊據被告堅詞否認有何肇事
    逃逸之犯行，辯稱：我駕車與被害人發生碰撞後，被害人到
    我車窗旁請我停靠路邊解決碰撞糾紛，因為中山四路之車流
    量很大，我一時間沒辦法馬上將車停靠路邊，所以我開到大
    業北路時右轉等待被害人，結果不見被害人去向，我才離開
    現場，我當時也沒見到被害人身上有傷，我沒有肇事逃逸之
    犯行等語。經查：
 1、被告於96年7 月2 日20時5 分許駕駛車牌號碼ZF-7255 號自
    用小客車，於高雄市前鎮區○○○路內側車道由北向南方向
    行駛，駛至該路與時代大道交叉路口時，疏未注意車前狀況
    並隨時保持安全距離，即貿然變換車道，自後由被害人所駕
    駛車輛之左側超車而與其駕駛之自小客車左前車身擦撞，致
    被害人受有右肘部關節碰撞傷血腫之傷害，惟被告並未立即
    停車而繼續行駛，迨行至中山四路與五甲路口停等紅燈時，
    經追趕前來之被害人下車至被告車窗旁詢問其是否知悉方才
    有發生碰撞之乙事，被告回稱知悉，被害人即要求被告將車
    輛停靠路邊解決碰撞糾紛，然被告並未隨即將車停靠於該處
    馬路旁，仍繼續往前行駛，被害人乃記下其車牌報警查獲等
    情，業經證人即被害人乙○○於警詢及本院審理時證述明確
    （見警卷第5 頁至第6 頁、本院卷第45頁至第47頁），並有
    新安醫院診斷證明書1 紙、高雄市政府警察局前鎮○○○道
    路交通事故現場圖、道路交通事故調查報告表（一）、（二
    ）、道路交通事故談話紀錄表各1 份及被害人車損照片5 張
    在卷可憑（見警卷第7 頁至第14頁），且為被告所不否認，
    固堪認定屬實。
 2、惟依證人即被害人乙○○於本院審理時證稱：被告的車輛碰
    撞到我的車子後，造成我的車子往右側偏，我用力要將我的
    車子方向返正，才會扭傷我的右手肘，我下車請被告將車輛
    停靠路邊時並沒有告知被告我受傷了，我想等被告停靠路邊
    的時候再跟他說等語（見本院卷第46頁、第47頁），輔以被
    害人所受傷勢係右手肘扭傷之碰撞血腫傷害，而非皮肉外傷
    ，且受傷部位並不明顯，從外觀上無從立即查知其傷勢，又
    被害人下車行至被告車窗旁亦未告知被告其受有傷害，另被
    害人下車後返回其車輛時亦未有行動困難之情形等節觀之，
    被告辯稱其不知被害人因本件車禍而受有右手肘關節碰撞傷
    血腫之傷害等語，即非無據。參以刑法第185 條之4 之立法
    目的，係為維護交通安全，加強救護，減少被害人之死傷，
    促使駕駛人於肇事後，能對被害人即時救護，用以處罰明知
    肇事致人死傷而未盡救護義務之責及企圖脫免責任之人，該
    罪係屬故意犯，且本件構成要件行為，並非「肇事致人死傷
    」行為本身，而係肇事致人死傷後之「故意逃逸」行為，自
    須行為人知悉肇事致人死傷之事實，猶故為逃逸，始足當之
    ，業如前述，本件被告於肇事後，經被害人告知發生碰撞乙
    事並要求其停靠路旁解決後，仍未立即停靠路旁而駛離現場
    ，固屬不該，惟因被告尚無法查知被害人受有傷害之事，則
    被告對於其肇事致人受傷後而逃逸之行為，即無認知及意欲
    ，揆諸前揭說明，被告所為，尚與刑法第185 條之4 之構成
    要件有間。茲因公訴人對於起訴之犯罪事實既應負提出證據
    及說服之實質舉證責任，本件公訴人認被告所涉犯肇事逃逸
    罪嫌所憑之證據，尚無從說服本院達於通常一般之人均不致
    有所懷疑，而得確信其為真實之程度，即難遽為被告不利認
    定，自屬不能證明被告犯罪，依前開之說明，自應為被告無
    罪之諭知，以昭審慎。
據上論斷，應依刑事訴訟法第301 條第1 項、第303 條第3 款，
判決如主文。
本案經檢察官毛麗雅到庭執行職務。
中　　華　　民　　國　　96　　年　　11　　月　　22　　日
                  刑事第十一庭  審判長法　官  施柏宏
                                      法  官  黃繼瑜
                                      法  官  林書慧
以上正本證明與原本無異。
如不服本判決應於收受本判決後10日內向本院提出上訴書狀，並
應敘述具體理由，如未敘述上訴理由者，應於上訴期間屆滿後20
日內補提理由書狀於本院（均須按他造當事人之人數附繕本）「
切勿逕送上級法院」。
中　　華　　民　　國　　96　　年　　11　　月　　22　　日
                                      書記官  鍾錦祥
